臺灣高等法院臺中分院刑事判決
111年度上訴字第2120號
上  訴  人  臺灣苗栗地方檢察署檢察官
被      告  曾雋翔
選任辯護人  王聖傑律師
            蔡承諭律師
上列上訴人因被告違反毒品危害防制條例案件，不服臺灣苗栗地
方法院111年度訴字第157號中華民國111年7月14日第一審判決（
起訴案號：臺灣苗栗地方檢察署110年度偵字第5152號），提起
上訴，本院判決如下：
    主  文
原判決關於刑之部分撤銷。
乙○○共同販賣第三級毒品而混合二種以上之毒品，未遂，處有期
徒刑壹年拾月，緩刑肆年，並自判決確定之日起陸個月內支付公
庫新臺幣伍萬元，及應接受受理執行之地方檢察署所舉辦之法治
教育參場次，緩刑期間付保護管束。
    犯罪事實及理由
一、審判範圍之說明：
  ㈠按對於判決之一部上訴者，其有關係之部分，視為亦已上訴
    。但有關係之部分為無罪、免訴或不受理者，不在此限。上
    訴得明示僅就判決之刑、沒收或保安處分一部為之。刑事訴
    訟法第348條定有明文。參諸刑事訴訟法第348條第3項規定
    立法理由，宣告刑、數罪併罰所定之應執行刑、沒收，倘若
    符合該條項的規定，已得不隨同其犯罪事實，而單獨成為上
    訴之標的，且於上訴人明示僅就刑上訴時，第二審法院即不
    再就原審法院所認定之犯罪事實為審查，而應以原審法院所
    認定之犯罪事實，作為論認原審宣告刑、執行刑及沒收妥適
    與否的判斷基礎。
  ㈡本案係由檢察官提起上訴，被告乙○○（下稱被告）則未於法
    定期間內上訴。檢察官上訴書已表明被告雖未曾因故意犯罪
    而受有期徒刑以上刑之宣告，然其僅因貪圖快速獲利，即與
    人共同公開販售摻有二種以上第三級毒品之咖啡包，為追求
    自己的利益而損害他人身體健康，惡性實非輕微，又被告亦
    應無毒品危害防制條例17條第1項減刑規定之適用，原判決
    之量刑與緩刑宣告均難謂允當而提起上訴（見本院卷第13至
    16頁），公訴檢察官復於本院準備程序中陳明上訴範圍係就
    刑之部分提起上訴，原審認定之犯罪事實、罪名及沒收部分
    均不上訴等情（見本院卷第77、78頁），繼於本院審理中陳
    稱：上訴範圍僅就刑的部分提起上訴，被告所為不應適用毒
    品危害防制條例第17條第1項之規定，且緩刑不當，餘詳如
    檢察官上訴書所載等語（見本院卷第109頁）， 足見檢察官
    之上訴意旨已明示僅就原判決所宣告之「刑」(即刑之減輕
    事由、量刑及緩刑當否)部分提起上訴，依前揭說明，本院
    僅須就原判決所宣告之「刑」有無違法不當進行審查。至於
    原判決關於犯罪事實、沒收之認定，則不在檢察官明示上訴
    範圍之列，即非本院之審理範圍。是本院自應以原判決所認
    定之犯罪事實為前提，據以衡量檢察官針對「刑」之部分不
    服之上訴理由是否可採，合先敘明。
二、本案據以審查刑之部分是否妥適之原判決所認定犯罪事實：
    乙○○明知「愷他命(Ketamine)」、「4-甲基甲基卡西酮(Mep
    hedrone)」均係毒品危害防制條例第2條第2項第3款公告列管
    之第三級毒品，另「硝西泮(Nitrazepam)」屬同條例第2條
    第2項第4款所列管之第四級毒品，非經許可，不得販賣，竟
    與「范喬為」(應由臺灣苗栗地方檢察署檢察官另行偵查)共
    同基於販賣第三級毒品、販賣第三級毒品而混合二種以上毒
    品以營利之犯意聯絡，由「范喬為」於民國110年4月9日許
    連接網際網路，登入抖音軟體後上傳影音並以用戶暱稱「苗
    栗音樂人營」之名義，張貼訊息「苗栗新竹」用以兜售毒品
    ，經新北市政府警察局新店分局偵查佐執行網路巡邏時察覺
    有異，遂與其聯繫，並與之互加為「微信」通訊軟體好友，
    「范喬為」再以其使用之微信帳戶暱稱「Wrx」與員警喬裝
    之買家聯絡交易事宜，雙方其後談妥交易第三級毒品愷他命
    及混合二種以上毒品之第三級毒品咖啡包，並約定於110年4
    月21日晚上9時許於苗栗縣頭份交流道附近碰面交易；復由
    乙○○於110年4月21日晚上9時26分許，駕駛車牌號碼000-000
    0號自用小客車，前往苗栗縣○○市○○路000號前，由偵查佐吳
    文睿喬裝之買家上車後，乙○○即在上揭自小客車上以新臺幣
    (下同)19,000元之代價，販售如附表編號1至2所示之第三級
    毒品愷他命1包、含有第三級毒品4-甲基甲基卡西酮、第四
    級毒品硝西泮之毒品咖啡包25包予喬裝買家之員警，後喬裝
    買家之員警自上開自小客車後隨即通報攔截圍捕，惟因支援
    警力未及到場，乙○○即駕車快速離去；嗣經警循線查獲上情
    。
三、原審論罪部分：
　　被告販賣如附表編號1所示之物，係犯毒品危害防制條例第4
    條第3項之販賣第三級毒品未遂罪，另被告販賣如附表編號2
    所示之物，係犯毒品危害防制條例第9條第3項、第4條第6項
    、第3項、第4項之販賣第三級毒品而混合二種以上之毒品未
    遂罪。又被告以一販賣之犯意，同時販賣如附表編號1、2所
    示之物，而觸犯上開罪名，係一行為觸犯數罪，應依想像競
    合論以毒品危害防制條例第9條第3項、第4條第6項、第3項
    、第4項之販賣第三級毒品而混合二種以上之毒品未遂罪一
    罪。又被告本案販賣第三級毒品而混合二種以上之毒品未遂
    犯行前持有之第三級毒品純質淨重5公克以上之行為(毒品咖
    啡包25包部分，抽驗1包純質淨重0.393公克)，為其販賣之
    高度行為所吸收，不另論罪。另被告與共犯「范喬為」就上
    開犯行間，有犯意聯絡及行為分擔，應論共同正犯。
四、刑之加重減輕事由：　
　㈠本案被告所販賣之毒品咖啡包，含有第三級毒品及第四級毒
    品成分，係混合二種以上毒品之情形，應依毒品危害防制條
    例第9條第3項之規定，除適用其中最高級別即販賣第三級毒
    品之法定刑外，並加重其刑。
　㈡被告已共同著手販賣第三級毒品而混合二種以上之毒品犯罪
    行為之實行，惟因實施誘捕偵查之警方無實際買受真意，事
    實上不能真正完成買賣，為未遂犯，爰就被告上開所犯依刑
    法第25條第2項規定減輕其刑。
　㈢按毒品危害防制條例第17條第2項之規定，犯第4條至第8 條
    之罪於偵查及審判中均自白者，減輕其刑。被告於偵查中坦
    承其有於上開、地點，與喬裝買家之員警交易毒品及收取價
    金後，再以無摺存款方式轉存收取價金予范喬為之客觀事實
    及於審理中對上開販賣第三級毒品而混合二種以上之毒品未
    遂之犯行，均坦承不諱(見偵卷第170頁，原審院卷第45至50
    頁、第83至89頁)，應依毒品危害防制條例第17條第2項規定
    減輕其刑。
　㈣被告有上開加重其刑及未遂、偵審自白減輕其刑之事由，應
    依法先加後減並遞減輕之。　　　
五、撤銷改判之說明：　　
　㈠原審審理後，認被告確實已供出其毒品來源，且已因此查獲
    共犯「范喬為」，仍應就被告本件犯行，依毒品危害防制條
    例第17條第1項供出毒品來源而查獲其他正犯或共犯予以減
    輕其刑，固非無見，惟：
　⒈按毒品危害防制條例第17條第1項規定：「犯第4條至第8條、
    第10條或第11條之罪，供出毒品來源，因而查獲其他正犯或
    共犯者，減輕或免除其刑。」其立法旨意在於鼓勵被告具體
    提供其毒品上游，擴大追查毒品來源，俾有效斷絕毒品之供
    給，以杜絕毒品泛濫，祇須被告願意供出毒品來源之上手，
    因而查獲其他正犯或共犯者，即可邀減輕或免除其刑之寬典
    。而所謂「供出毒品來源，因而查獲其他正犯或共犯者」，
    係指具體提供毒品來源之資訊，使調查或偵查犯罪之公務員
    知悉而對之發動調查或偵查，並據以查獲其他正犯或共犯之
    其人、其犯行者而言。且須以被告所稱其本案所販賣之毒品
    來源與嗣後查獲之其他正犯或共犯間具有關聯性，始足當之
    。又所謂查獲其人、其犯行，雖不以達有罪認定之已無合理
    懷疑存在之程度為必要，必也至少已臻至起訴門檻之證據明
    確且有充分之說服力，方得獲邀上開減免其刑之寬典（最高
    法院108年台上字第304號判決意旨參照）。
　⒉查被告於110年8月13日警詢時供稱：「(問：你要供出何毒品
    上游?)我知道苗栗音樂人實際使用人為何人。(問：續上問
    ，實際使用人為何人?)范喬為」等語(見偵卷第40頁)；另於
    110年8月13日偵查中供稱：「(問：警察在4月21日晚上9時
    到頭份，上你的車，跟你買了25杯咖啡【意指25包毒咖啡包
    】，菸5個【意指K他命5公克】，金額共19,000元，有這件
    事?)有。(問：警察有讓你看抖音，裡面有跟你接觸的過程?
    )那不是我，那是范喬為，他是頭份人，我跟他是同學。(問
    ：這是他在抖音上跟別人聯絡，跟你何事?)我做租賃，我跟
    他收錢，他要我幫他跑一下車，我不知道那是毒品，他要我
    收錢。(問：你過去那邊，跟喬裝的警察收錢，東西交給警
    察，你何時地將錢交給范喬為?)我是用無摺存方式轉給他。
    」等語(見偵字第170頁)；另於原審準備程序、審理中均供
    稱：其承認起訴之犯罪事實，那天范喬為要繳利息及本金，
    范喬為叫其過去幫他送毒品，其覺得沒什麼就幫他送，毒品
    的錢當作還其本金跟利息，聯絡時間約110年4月21日晚上7
    至8時，其先去跟范喬為拿毒品愷他命1包、咖啡包25包等語
    (見原審卷第45至47頁、第85至86頁)。堪認被告自警詢時、
    偵查中及法院審理中均指稱其毒品來源為「范喬為」，且依
    其所述係與「范喬為」就本件販賣第三級毒品而混合二種以
    上之毒品未遂罪為共同正犯。然原審函查結果，經臺灣苗栗
    地方檢察署111年5月13日苗檢松調110偵5152字第111901165
    2號函明確覆函稱：「關於乙○○危害防制條例(應指毒品危害
    防制條例)乙案，無因其供述而查獲其他正犯或共犯之情形
    」等語，此有該署上開函文在卷可參(見原審卷第75頁)。檢
    察官上訴後，本院再行函查臺灣苗栗地方檢察署、新北市政
    府警察局新店分局有無因被告供出毒品來源因而查獲共犯及
    正犯等情，經臺灣苗栗地方檢察署函覆稱本件因職務交接，
    請逕洽新北市政府警察局新店分局等語，有該署111年9月28
    日苗檢松調110偵5152字第1119023726號函可憑（見本院卷
    第71頁），另新北市政府警察局新店分局則函覆本院稱：「
    本分局偵辦被告曾翔雋涉嫌毒品案，未查獲所供述之上游」
    等情，此有新北市政府警察局新店分局111年9月8日新北警
    店刑字第1114146749號函可憑（見本院卷第49頁），難認有
    因被告供出毒品來源因而查獲其他共犯或正犯之情事。又案
    外人范喬為因犯販賣第三級毒品而混合二種以上毒品未遂等
    罪，經臺灣苗栗地方法院以111年度訴字第46號判決在案（
    起訴案號：臺灣苗栗地方檢察署110年度偵字第2979號），
    另有預備販賣毒品之事實經查獲後，因尚於預備階段而經臺
    灣苗栗地方檢察署檢察官以110年度偵字第3833號不起訴處
    分，此有上開刑事判決及不起訴處分書在卷可參（見原審卷
    第99至112頁），上開刑事判決及不起訴處分書事實欄之記
    載以觀，抖音帳號「苗栗音樂人營」雖係范喬為使用帳號，
    而與被告所供出之毒品來源情形相符，然上開臺灣苗栗地方
    檢察署檢察官110年度偵字第3833號不起訴處分部分，係認
    定范喬為於110年4月21日在網路兜售第三級毒品毒咖啡包，
    經桃園市政府警察局楊梅分局員警執行網路巡邏時查悉，員
    警佯為約定交易後，范喬為未及與佯為買方之員警見面接觸
    時，於110年4月23日晚間另經桃園市政府警察局大溪分局員
    警查獲（即下述之臺灣苗栗地方法院111年度訴字第46號部
    分）；而臺灣苗栗地方法院111年度訴字第46號刑事判決係
    認定范喬偉於110年4月21日在網路上對外兜售第三級毒品而
    混合二種以上毒品，經桃園市政府警察局大溪分局員警執行
    網路巡邏時查悉，員警佯為約定交易後於110年4月23日晚間
    10時35分許由桃園市政府警察局大溪分局員警喬裝購毒者查
    獲，上開案外人范喬為涉犯之毒品案件均發生在本案交易之
    後，難認與被告之陳述有何關聯性，且上開案件係桃園市政
    府警察局楊梅分局、大溪分局員警執行網路巡邏時查悉，顯
    非因被告之供述因而查獲。又案外人范喬為除上開案件外，
    並無其他毒品案件現在偵查、審理中，此有范喬為之臺灣高
    等法院被告前案紀錄表可參（見本院卷第117頁）。綜上觀
    之，依前揭說明，顯見並無被告供述本件毒品來源因而查獲
    其他共犯或正犯之情事。原審認被告已供出其毒品來源，且
    已因此查獲共犯「范喬為」，就被告本件犯行，依毒品危害
    防制條例第17條第1項供出毒品來源而查獲其他正犯或共犯
    予以減輕其刑云云，容有未合。
　  檢察官上訴意旨執此指摘原判決自行認定被告有毒品危害防
    制條例第17條第1項減刑規定之適用，認事用法尚有違誤，
    原審量刑過輕等情，為有理由，自應由本院將原判決關於刑
    部分撤銷改判。
　㈡爰以行為人之責任為基礎，審酌被告並無前科紀錄，素行尚
    稱良好，有其臺灣高等法院被告前案紀錄表1份可憑；又被
    告為與「范喬為」共同謀個人私利，無視於政府制定毒品危
    害防制條例，杜絕毒品犯罪之禁令，而共同販賣第三級毒品
    而混合二種以上之毒品未遂，欲藉以獲取利益，幸因員警及
    時查獲而避免毒品流入社會，其所為實已助長毒品氾濫及吸
    毒歪風，戕害國民身心健康，間接危害社會治安，敗壞社會
    善良風氣，所為均殊值非難；兼衡被告犯罪之動機、目的、
    手段、情節、分工與著手販賣毒品之種類、數量、預計獲取
    利益及其犯後坦承犯行之犯後態度，並考量被告於原審審理
    中自述為高職畢業之智識程度，從事貸款業務，月薪約3萬
    元，須每月給付家庭開支之經濟狀況，與父母親同住之生活
    狀況及家庭狀況(見原審卷第87頁)等一切情狀，量處如主文
    第2項所示之刑，以示懲儆。
  ㈢上訴意旨雖另認被告不宜宣告緩刑云云，惟按緩刑為法院刑
    罰權之運用，旨在獎勵自新，祇須合於刑法第74條所定之條
    件，法院本有自由裁量之職權，倘其未有逾越法律所規定之
    範圍，或濫用其權限，即不得任意指摘為違法。查被告未曾
    因故意犯罪受有期徒刑以上刑之宣告，此有臺灣苗栗地方檢
    察署刑案資料查註紀錄表及臺灣高等法院被告前案紀錄表各
    1份可憑，被告供明其誤交朋友致犯本案，業已沒有和這些
    朋友聯絡等語（見本院卷第115頁），且被告在本件犯行之
    擔任送貨收款之分工，尚非基於主導地位之元凶首惡，並在
    經警查獲後積極配合調查毒品來源，非無戴罪立功以贖前愆
    之努力，其經此次偵查、審理程序，自當知所警惕而無虞再
    犯，本院綜核各情認上開有期徒刑之宣告，已足策其自新，
    所宣告之刑，以暫不執行為適當，併依刑法第74條第1項第1
    款之規定諭知緩刑4年，並依刑法第74條第2項第4款規定於
    判決確定之日起6個月內支付公庫5萬元；復審酌被告因守法
    觀念薄弱而觸法，觀念有偏差，為確保其能記取教訓，並建
    立尊重法治之正確觀念，認有加強對其考核及輔導之必要，
    依刑法第74條第2項第8款規定，命被告應參加法治教育課程
    3場次。又被告應執行刑法第74條第2項第8款所定事項，爰
    依刑法第93條第1項第2款規定，併於緩刑期間付保護管束，
    倘被告違反上開應行負擔之事項且情節重大者，緩刑之宣告
    仍得由檢察官向法院聲請撤銷，併此敘明。
據上論斷，應依刑事訴訟法第369條第1項前段、第364條、第299
條第1項前段，判決如主文。
本案經檢察官簡泰宇提起公訴，檢察官吳宛真提起上訴，檢察官
甲○○到庭執行職務。
中　　華　　民　　國　　111 　年　　12　　月　　7 　　日
            刑事第十二庭   審判長法　官　張  國  忠
                                 法　官  李  雅  俐
                                 法　官  陳      葳 
以上正本證明與原本無異。
如不服本判決應於收受送達後20日內向本院提出上訴書狀，其未
敘述上訴理由者，並得於提起上訴後20日內向本院補提理由書狀
（均須按他造當事人之人數附繕本）「切勿逕送上級法院」。因
疫情而遲誤不變期間，得向法院聲請回復原狀。 

　　　　　　　　　　　　　     　書記官  蔡  皓  凡

中　　華　　民　　國　　111 　年　　12　　月　　7 　　日
                  
附表：
編號 扣案物 數量 鑑定結果 備註 卷內位置/所有人 1   愷他命 1包(含外包裝) 台灣尖端先進生技醫藥股份有限公司毒品原物鑑定實驗室毒品證物鑑定分析報告(110.06.15)： 一、送鑑白色透明結晶1包，毛重為4.88公克。 二、取1件進行分析，淨重4.682公克，使用量0.003公克，剩餘量4.679公克。 三、依氣相層析質譜儀鑑定結果認為第三級毒品愷他命。 原審卷第37頁 2    毒品咖啡包(AAPE猿頭綠藍紅黃迷彩底) 25包(含外包裝) 台灣尖端先進生技醫藥股份有限公司毒品原物鑑定實驗室毒品證物鑑定分析報告(110.06.29)： 一、送驗AAPE猿頭綠藍紅黃迷彩底混合包(內含黃色粉末)25包，總毛重177.72公克。 二、隨機取1件進行分析，毛重7.79公克，淨重6.786公克，使用量0.245公克，剩餘量6.541公克。 三、經以氣相層析質譜儀鑑定結果，認含有第三級毒品4-甲基甲基卡西酮(Mephedrone)，純度5.8，純質淨重0.393公克；第四級毒品硝西泮(奈妥眠)(Nitrazepam)，純度〈1，純質淨重因量微無法計算。 原審卷第35頁 

附錄法條：
毒品危害防制條例第4條
製造、運輸、販賣第一級毒品者，處死刑或無期徒刑；處無期徒
刑者，得併科新臺幣3千萬元以下罰金。
製造、運輸、販賣第二級毒品者，處無期徒刑或10年以上有期徒
刑，得併科新臺幣1千5百萬元以下罰金。
製造、運輸、販賣第三級毒品者，處7年以上有期徒刑，得併科
新臺幣1千萬元以下罰金。
製造、運輸、販賣第四級毒品者，處5年以上12年以下有期徒刑
，得併科新臺幣5百萬元以下罰金。
製造、運輸、販賣專供製造或施用毒品之器具者，處1年以上7年
以下有期徒刑，得併科新臺幣150萬元以下罰金。
前5項之未遂犯罰之。
 
毒品危害防制條例第9條
成年人對未成年人販賣毒品或犯前三條之罪者，依各該條項規定
加重其刑至二分之一。
明知為懷胎婦女而對之販賣毒品或犯前三條之罪者，亦同。
犯前五條之罪而混合二種以上之毒品者，適用其中最高級別毒品
之法定刑，並加重其刑至二分之一。